台灣台中地方法院刑事判決　　　　　　　　　　　　九十一年度易字第一八五七號
　　公　訴　人　台灣台中地方法院檢察署檢察官
　　被　　　告　乙○○
　　　　　　　　甲○○
右列被告等因偽造文書案件，經檢察官提起公訴（九十一年度偵字第一八七八號），
本院判決如左：
    主  文
乙○○、甲○○共同明知為不實之事項，而使公務員登載於職務上所掌之公文書，足
以生損害於公眾，均處有期徒刑陸月，如易科罰金，均以參佰元折算壹日。均緩刑貳
年。
    事  實
一、乙○○與甲○○係朋友關係，因乙○○唯恐識字不多無法考領重型機車駕駛執照
    ，竟與甲○○共同以犯意聯絡，於民國九十年十二月二十一日上午，在位於台中
    市○○路七十七號之交通部公路局台中區監理所台中市監理站內（下稱台中監理
    站），先由甲○○提供自己之照片一張，再交付與乙○○推由其將該張照片換貼
    於乙○○所有之國民身分證照片欄中，而以此方式變造該屬特種文書之國民身分
    證一紙，足以生損害戶政機關對於國民身分證資料管理之正確性，其等隨即推由
    甲○○佯以乙○○本人之名義，乙○○則在旁陪同，持上開經變造、實為乙○○
    所有之國民身分證一紙交付與台中監理站承辦公務員員而行使之，以報名參加重
    型機車駕駛執照考試，亦足以生損害於該承辦公務員及戶政機關對於國民身分證
    資料管理之正確性，且其二人均明知該實際應考之人實為甲○○，並非乙○○本
    人，仍使該台中監理站之承辦公務員誤認甲○○即為乙○○本人，而准予由甲○
    ○以乙○○名義參與體檢、筆試及路考後，並於甲○○接受上開檢驗、考試結果
    均及格後，由各該考驗員、監考員等公務員在機器腳踏車駕駛執照登記書之考驗
    紀錄欄內，登載各該評分紀錄對象為乙○○之不實事項於上開屬公文書之機器腳
    踏車駕駛執照登記書上，再接續使製發機車駕駛執照之承辦公務員，將此經核發
    取得重型機車駕駛執照之人為乙○○及其年籍資料等不實事項，登載於其職務上
    所掌屬公文書之交通部製發機車駕駛執照上，足以生損害於監理機關對於核發機
    車駕駛執照管理之正確性。嗣因甲○○尚未領得該駕駛執照前，台中監理站之承
    辦人員於辦理證件護貝時，發覺甲○○所持交之乙○○國民身分證上照片疑有遭
    撕下重新黏貼之痕跡，始查悉上情。
二、案經內政部警政署國道公路警察局第七警察隊報請台灣台中地方法院檢察署檢察
    官偵查起訴。
    理  由
一、右揭犯罪事實，業據被告乙○○、甲○○於警訊及偵審中均坦承不諱，並有機器
    腳踏車駕駛執照登記書影本二份，台中監理站九十年十二月二十五日（九十）中
    監中字第九０一一八三五號函文一紙，及經變造之乙○○所有國民身分證、貼有
    甲○○照片卻以乙○○名義核發之機車駕駛執照、甲○○前於九十年十一月十二
    日依法考領之機車駕駛執照等影本各一紙在卷可資佐證，應堪認被告二人之自白
    與事實相符。是本案事證已臻明確，被告二人上開犯行，均堪認定。
二、查國民身分證為關於品行、能力服務或其他相類證書之一種，應為刑法第二百十
    二條所規定特種文書之性質，被告二人在被告乙○○所有國民身分證上換貼被告
    甲○○所有照片，自屬加以變造之行為，其等進而持以向台中監理站報名而行使
    之，自足以生損害於戶政機關對於國民身分證資料管理之正確性及該台中監理站
    承辦人員，惟此因已得被告甲○○之同意，尚難認亦足以生損害被告甲○○，且
    被告二人以此方式由被告甲○○佯稱乙○○本人而報名、應考，致相關承辦考驗
    及核發駕駛執照之承辦公務員將此被告乙○○應考及格等不實事項登載於屬公文
    書之機器腳踏車駕駛執照登記書、交通部製發機車駕駛執照上，亦足以生損害於
    監理機關對於核發機車駕駛執照資料管理之正確性，核其二人所為，均係犯刑法
    第二百十六條、第二百十二條之行使變造特種文書罪，及同法第二百十四條之使
    公務員登載不實罪。被告二人變造特種文書後並持以行使，此變造之低度行為應
    為行使之高度行為所吸收，爰不另論罪。被告二人先後使台中監理站承辦考驗事
    務及製發機車駕駛執照之公務員，登載上開不實事項於各該屬公文書之登記書考
    驗紀錄欄及交通部製發機車駕駛執照上，係基於同一使公務員登載不實犯意下之
    接續行為，僅侵害一個法益，應僅論以一罪。又被告二人間就上開犯行，彼此間
    有犯意聯絡及行為分擔，應論以共同正犯。再被告二人所犯上開行使變造特種文
    書罪及使公務員登載不實罪二罪間，有方法、結果之牽連犯關係，應依刑法第五
    十五條後段規定，從一重之使公務員登載不實罪處斷。爰分別審酌被告乙○○唯
    恐無法考領重型機車駕駛執照才起意為上開犯行，而被告甲○○係經被告乙○○
    以友誼勸說而為等犯罪動機，及其二人年方十八歲，年輕識淺，且犯後均已坦承
    犯行，尚知悔悟之犯後態度，犯罪手段、情節亦非嚴重，及犯罪所生之損害等一
    切情狀，分別量處如主文所示之刑，並均諭知易科罰金之折算標準，以示懲儆。
    末查，被告二人前均未曾受有期徒刑以上刑之宣告，有台灣台中地方法院檢察署
    刑案資料查註紀錄表、臺灣高等法院被告全國前案紀錄表各一份可查，其等均因
    年輕識淺，一時失慮致罹刑章，經此偵審程序之教訓，當知所警惕，信無再犯之
    虞，本院以為所宣告之刑，均以暫不執行為適當，爰分別併予宣告緩刑二年，以
    啟自新。至於被告二人變造上開被告乙○○所有國民身分證而使用之被告甲○○
    所有照片一張，業經被告乙○○自其所有國民身分證上撕除後丟棄，業據被告乙
    ○○供明在卷，並經本院當庭勘驗無訛，且此亦未扣案，為免將來執行之困擾，
    爰不併予宣告沒收，附此敘明。
據上論斷，應依刑事訴訟法第二百九十九條第一項前段，刑法第二十八條、第二百十
六條、第二百十二條、第二百十四條、第五十五條後段、第四十一條第一項前段、第
七十四條第一款，罰金罰鍰提高標準條例第一條前段、第二條，判決如主文。
中      華      民      國    九十一    年      九      月      五      日
                              臺灣臺中地方法院刑事第一庭
                                法  官  林  麗  真
右正本證明與原本無異。
如不服本判決，應於送達後十日內向本院提出上訴狀（須附繕本），上訴於台灣高等
法院台中分院。
                                書記官
中      華      民      國    九十一    年      九      月      五      日
附錄本案論罪科刑法條全文：
中華民國刑法第二百一十六條
 (行使偽造變造或登載不實之文書罪)
行使第二百十條至第二百十五條之文書者，依偽造、變造文書或登載不實
事項或使登載不實事項之規定處斷。
中華民國刑法第二百一十二條
 (偽造變造特種文書罪)
偽造、變造護照、旅券、免許證、特許證及關於品行、能力服務或其他相
類之證書、介紹書，足以生損害於公眾或他人者，處一年以下有期徒刑、
拘役或三百元以下罰金。
中華民國刑法第二百一十四條
 (使公務員登載不實罪)
明知為不實之事項，而使公務員登載於職務上所掌之公文書，足以生損害
於公眾或他人者，處三年以下有期徒刑、拘役或五百元以下罰金。
